【裁判字號】    97,上訴,1378
【裁判日期】    970627
【裁判案由】    毒品危害防制條例
【裁判全文】
臺灣高等法院刑事判決                97年度上訴字第1378號
上  訴  人  臺灣臺北地方法院檢察署檢察官
被      告  甲○○
上列上訴人因被告毒品危害防制條例案件，不服臺灣臺北地方法
院96年度訴字第1859號，中華民國97年2月26日第一審判決（起
訴案號：臺灣臺北地方法院檢察署96年度毒偵字第2920號、第
3004號、第3183號、第3304號），提起上訴，本院判決如下：
    主  文
原判決撤銷。
甲○○所犯如附表編號1至編號4所示之罪，均累犯，分別量處如
附表編號1至編號4主文欄所示之刑，並分別諭知沒收如附表編號
1、編號2及編號4所示之物。應執行有期徒刑壹年肆月，扣案海
洛因殘渣袋壹個、注射針筒支，均沒收銷燬之。
    事  實
一、甲○○曾於民國82年間因肅清煙毒條例案件，經臺灣士林地
    方法院以82年度重訴字第3號判處有期徒刑3年6月確定，於
    89年10月18日入監，91年4月2日假釋付保護管束，於假釋期
    間92年5月間，因施用第一級毒品海洛因，經依原審法院92
    年度毒聲字第1642號裁定送觀察、勒戒後，認無繼續施用毒
    品傾向，經臺灣臺北地方法院檢察署檢察官以92年度毒偵字
    第1827號、第1873號為不起訴處分確定。嗣於92年12月間，
    又因施用第一級毒品海洛因，經臺灣士林地方法院以93年度
    毒聲字第185號裁定送觀察、勒戒後，認無繼續施用毒品傾
    向，經臺灣士林地方法院檢察署檢察官以93年度毒偵字第
    263號為不起訴處分確定。前開肅清煙毒條例案件嗣經撤銷
    假釋，執行殘刑1年11月18日，於93年3月4日入監，95年2月
    25日縮刑期滿執行完畢。詎其仍不知悔改，基於施用第一級
    毒品之犯意，於：
    (一)96年9月14日11時許，在臺北市○○區○○路2段408巷公
      廁內，以將海洛因摻水置入注射針筒注射血管之方式，施
      用第一級毒品海洛因，為警於同日11時50分許，在該公廁
      內查獲，並扣得海洛因殘渣袋一個、使用過之注射針筒一
      支。
    (二)96年9月19日14時許，在臺北市○○區○○路166巷18弄1
      號前，以上開相同方法施用第一級毒品海洛因，於同日14
      時10分許，為警在該處盤查查獲，並扣得使用過之注射針
      筒一支。
    (三)96年10月1日為警採尿回溯26小時內某時（不含為警查獲
      迄採尿期間），在不詳地點，以相同方法施用第一級毒品
      海洛因，嗣因竊盜案件於96年10月1日4時30分許為警逮捕
      ，經警採尿送驗，進而查悉上情。
    (四)96年1月月4日8時10分許，於臺北市○○區○○路144巷18
      號後方防火巷內，以相同方法施用第一級毒品海洛因，甫
      施用完畢即於該處為警查獲，並扣得使用過之注射針筒一
      支。
二、案經臺北市政府警察局萬華分局、中正第二分局報告臺灣臺
    北地方法院檢察署檢察官偵查起訴。
    理  由
一、上開犯罪事實，業據被告於警詢及原審偵審時坦承不諱（毒
    偵字第2920號偵卷第9、10、32頁、毒偵字第3004號偵卷第9
    頁、毒偵字第3183號偵卷第9頁、原審法院準備程序筆錄、
    審判筆錄），且有下列事證可稽：
    (一)上開事實欄一(一)部分犯行：被告為警查獲當日經警採尿送
      驗，結果呈鴉片類嗎啡、可待因陽性反應，有臺灣尖端先
      進生技醫藥股份有限公司濫用藥物檢驗報告在卷為憑（毒
      偵字第2920號偵卷第45之1頁），並有殘渣袋一個、使用
      過之注射針筒一支扣案可證（同卷第20頁扣押物品目錄表
      ），該殘渣袋、注射針筒經臺北市政府警察局萬華分局初
      步鑑驗結果，其內殘渣無法磅秤，呈嗎啡、海洛因反應，
      有該局查獲涉嫌毒品危害防制條例毒品初步鑑驗報告單在
      卷可憑（同卷第15頁）。
    (二)上開事實欄一(二)部分犯行：被告為警查獲當日經警採尿送
      驗，結果呈鴉片類嗎啡、可待因陽性反應，有臺灣尖端先
      進生技醫藥股份有限公司濫用藥物檢驗報告在卷為憑（毒
      偵字第3004號偵卷第44頁），並有使用過之注射針筒一支
      扣案可證（同卷第19頁扣押物品目錄表），該注射針筒經
      臺北市政府警察局萬華分局初步鑑驗結果，其內殘渣呈嗎
      啡、海洛因反應，有該局查獲涉嫌毒品危害防制條例毒品
      初步鑑驗報告單在卷可憑（同卷第15頁）。
    (三)上開事實欄一(三)部分犯行：被告為警查獲當日經警採尿送
      驗，結果呈鴉片類嗎啡、可待因陽性反應，有臺灣尖端先
      進生技醫藥股份有限公司濫用藥物檢驗報告在卷為憑（毒
      偵字第3304號偵卷第20頁）。按海洛因經注射入人體後，
      約80%於24小時內自尿中排出，一般而言，尿液中能否驗
      出嗎啡陽性反應與其投與量、投與途徑、採尿時間、個人
      體質及檢驗方法之靈敏度有關，國外曾有文獻報導注射六
      毫克之海洛因鹽酸鹽，其代謝物嗎啡之平均可檢出時限約
      為26小時，行政院衛生署藥物食品檢驗局（81）藥檢壹字
      第8114885號函參照，足見被告係於96年10月1日為警採尿
      回溯26小時內某時，施用第一級毒品海洛因。
    (四)上開事實欄一(四)部分犯行：被告為警查獲當日經警採尿送
      驗，結果呈鴉片類嗎啡、可待因陽性反應，有臺灣尖端先
      進生技醫藥股份有限公司濫用藥物檢驗報告在卷為憑（毒
      偵字第3183號偵卷第39頁），並有使用過之注射針筒一支
      扣案可證（同卷第17頁扣押物品目錄表），該注射針筒經
      臺北市政府警察局萬華分局初步鑑驗結果，其內殘渣呈嗎
      啡、海洛因反應，有該局查獲涉嫌毒品危害防制條例毒品
      初步鑑驗報告單在卷可憑（同卷第12頁）。
    (五)而被告有事實欄所載執行觀察、勒戒及有期徒刑之前案記
      錄，有被告之本院被告前案紀錄表在卷可稽，被告於受觀
      察、勒戒執行完畢釋放後，五年以內再犯本案次施用毒品
      犯行，亦堪採認。
    (六)綜上，本件事證明確，被告犯行可以認定，應依法論科。
二、核被告所為，係犯毒品危害防制條例第10條第1項之施用第
    一級毒品罪。被告施用毒品前、後持有毒品之低度行為，為
    其施用之高度行為所吸收，不另論罪。
三、原審以被告四次施用第一級毒品海洛因之行為係屬集合犯而
    予以論罪科刑，固非無見。惟查，94年2月2日修正公布而於
    95年7月1日施行之刑法，基於刑罰公平原則之考量，杜絕僥
    倖之犯罪心理，並避免易致鼓勵犯罪之誤解，已刪除第56條
    連續犯之規定。行為人反覆實行之犯罪行為，茍係在刑法修
    正施行後者，因法律之修正已生阻斷連續犯之法律效果，除
    認應合於接續犯、繼續犯、集合犯等實質上一罪關係而以一
    罪論處外，基於一罪一罰之刑罰公平性，自應併合處罰。所
    謂「集合犯」，係指立法者所制定之犯罪構成要件中，本即
    預定有數個同種類行為而反覆實行之犯罪而言。故是否集合
    犯之判斷，客觀上自應斟酌法律規範之本來意涵、實現該犯
    罪目的之必要手段、社會生活經驗中該犯罪必然反覆實行之
    常態及社會通念等；主觀上則視其反覆實施之行為是否出於
    行為人之一個犯意，並秉持刑罰公平原則，加以判斷之。稽
    以行為人施用毒品之原因，不一而足，其多次施用毒品之行
    為，未必皆出於行為人之一個犯意決定；且觀諸毒品危害防
    制條例第10條第1項、第2項施用毒品罪之構成要件文義衡之
    ，實無從認定立法者本即預定該犯罪之本質，必有數個同種
    類行為而反覆實行之集合犯行，故上開施用毒品之罪，難認
    係集合犯之罪。另依刑法第56條修正理由之說明，謂「對繼
    續犯同一罪名之罪者，均適用連續犯之規定論處，不無鼓勵
    犯罪之嫌，亦使國家刑罰權之行使發生不合理之現象」、「
    基於連續犯原為數罪之本質及刑罰公平原則之考量，爰刪除
    有關連續犯之規定」等語，即係將本應各自獨立評價之數罪
    ，回歸本來就應賦予複數法律效果之原貌。因此，就刑法修
    正施行後多次施用毒品之犯行，採一罪一罰，始符合立法本
    旨（最高法院97年度台上字第1104號判決意旨參照）。檢察
    官執此提起上訴，核有理由，應由本院將原判決撤銷改判。
    爰審酌被告犯罪後坦承犯行，態度良好，惟前因施用毒品案
    件，經執行觀察、勒戒，仍未戒除施用毒品惡習，足見素行
    不佳，意志力薄弱，及其施用之時間及次數、所生自我戕害
    之結果等一切情狀，就被告四次施用第一級毒品海洛因之行
    為，各量處如附表所載有期徒刑柒月，並定應執行刑為有期
    徒刑壹年肆月。扣案第一級毒品海洛因殘渣袋一包、注射針
    筒三支，其內之海洛因殘渣量微無法秤重亦無法析離，是該
    殘渣袋、注射針筒均應依毒品危害防制條例第18條第1項前
    段之規定，沒收銷燬之。
四、被告經合法傳喚，無正當理由不到庭，爰不待其陳述，逕行
    判決。
據上論斷，應依刑事訴訟法第369條第1項前段、第364條、第371
條、第299條第1項前段，毒品危害防制條例第10條第1項、第18
條第1項前段，刑法第11條前段、第47條第1項、第51條第5款，
判決如主文。
本案經檢察官蔡薰慧到庭執行職務。
中    華    民    國    97    年    6     月    27    日
                  刑事第十二庭  審判長法  官   蔡永昌
                                      法  官   蘇素娥
                                      法  官   陳榮和
以上正本證明與原本無異。
如不服本判決，應於收受送達後十日內向本院提出上訴書狀，其
未敘述上訴之理由者並得於提起上訴後十日內向本院補提理由書
（均須按他造當事人之人數附繕本）。
                                      書記官   林吟玲
中    華    民    國    97    年    6     月    27    日
附錄：本案論罪科刑法條全文
毒品危害防制條例第10條第1項
施用第一級毒品者，處六月以上五年以下有期徒刑。


司法院資訊處製作；財團法人民間司法改革基金會備份。
